臺灣新北地方法院板橋簡易庭民事簡易判決
111年度板簡字第867號
原      告  林辨    
訴訟代理人  張建鳴律師
被      告  孟蓉貴  
上列當事人間請求返還租賃房屋等事件，本院於民國111年6月16
日言詞辯論終結，判決如下：
    主      文
一、被告應將門牌號碼新北市○○區○○路○段○○○號一樓房屋騰空遷
    讓返還原告。
二、被告應自民國一百一十一年二月一日起至遷讓房屋之日止，
    按月給付原告新臺幣肆萬壹仟元。
三、原告其餘之訴駁回。
四、訴訟費用由被告負擔百分之八十一，餘由原告負擔。
五、本判決原告勝訴部分得假執行。
六、原告其餘假執行之聲請駁回。
    事實及理由
一、按原告於判決確定前，得撤回訴之全部或一部，但被告已為
    本案之言詞辯論者，應得其同意，民事訴訟法第262條第1項
    定有明文，此於簡易訴訟程序亦有適用。本件原告原起訴對
    象含甲○○、乙○○，嗣於111年6月16日言詞辯論期日當庭撤回
    對乙○○之起訴，並經乙○○同意撤回對其之起訴，故本件審理
    範圍僅及於被告甲○○，先予敘明。
二、原告主張：
  ㈠被告自99年起即向原告承租所有門牌號碼新北市○○區○○路○段
    000號1樓房屋（下稱系爭房屋），並由訴外人乙○○擔任連帶
    保證人，迭經更新租約，最後一次更金租約，約定租期自10
    8年2月1日起至111年1月31日止，每月租金自38,000元調整
    為41,000元，被告另有繳納押租金10萬元（下稱系爭租約）
    。
  ㈡原告因年邁行動不便，因此於110年11月26日通知被告表明租
    約到期不再續租，並經兩造簽立租約到期不續租通知。詎被
    告仍不願搬遷，不斷要求展延租期，原告乃於110年12月23
    日寄發存證信函再次表明不再續租之意思表示，迄至111年1
    月31日系爭租約業已到期終止，被告仍未依約搬遷返還系爭
    房屋，另被告尚積欠租金38,000元未繳付。
  ㈢系爭租約既已終止，被告仍繼續占有使用系爭房屋而未騰空
    返還予原告，除獲有每月租金之利益，並使原告受有損害，
    故依系爭租約第6條約定，請求被告按月給付相當於租金五
    倍之違約金205,000元。
  ㈣為此，爰依系爭租約第6條之約定，提起本件訴訟。並聲明：
    ⒈被告應將門牌號碼新北市○○區○○路0段000號1樓房屋騰空遷
    讓返還原告。⒉被告應自111年2月1日起至返還前項房屋之日
    止，按月於每月1日給付原告205,000元。⒊被告應給付原告3
    8,000元及自起訴狀繕本送達翌日起至清償日止，按週年利
    率百分之5計算之利息。⒋願供擔保請准宣告假執行。
  ㈤對於被告抗辯之陳述：認為被告遲延搬遷返還系爭房屋，原
    告就此部分已支出成本，每月違約金實應為205,000元，即
    便不計算6月份之部分，至少亦應請求300,000元之違約金。
    且經原告多次催討積欠租金，被告均推辭不給付，致原告需
    再支出訴訟成本，又被告多次騷擾原告家人，故違約金部分
    仍要請求。
三、被告則以：對於原告主張兩造自99年1月31日起成立系爭租
    約，租約終止日為111年1月31日，兩造並同意到期不續租，
    另租金本為38,000元，嗣後調整為41,000元，而被告尚積欠
    租金38,000元未給付皆不爭執，然並非故意不給付租金，實
    係因受疫情影響，且被告有將待繳租金拿到原告兒子工作地
    點要給付，惟遭拒收。被告已經找到房子，在111年6月24日
    前可以搬遷返還系爭房屋及給付積欠租金，惟不同意給付違
    約金，並請求減少應給付之租金等語，茲為抗辯。並聲明：
    原告之訴駁回。
四、法院之判斷：
　㈠原告主張其為系爭房屋所有權人，並與被告間成立系爭租約
    ，系爭租約於111年1月31日到期終止，兩造合意不再續租，
    然被告迄未遷讓返還系爭房屋，尚積欠租金38,000元未繳納
    之事實，業據其提出土地及建物登記謄本影本、系爭房屋之
    房屋租賃契約書、租約到期不續租通知、新北市政府郵局存
    證號碼752之存證信函、掛號函件執據及回執、被告手寫積
    欠租金字據影本在卷為證，核認無訛；被告對於兩造間成立
    系爭租約、尚未返還系爭房屋及積欠租金38,000元未繳納等
    情，均不爭執（見本院卷第99頁至102頁），故原告此部分
    主張之事實，應堪認定。
　㈡系爭房屋騰空返還部分：
　　按承租人於租賃關係終止後，應返還租賃物，民法第455條
    前段定有明文。又兩造系爭租約第6條前段亦約定「乙方（
    即被告）於租期屆滿時，除經甲方（即原告）同意繼續出租
    外，應即日將租賃房屋隔間拆除、油漆，遷空交還甲方，不
    得藉詞推諉或主張任何權利…」，有系爭房屋之租賃契約書
    附卷可參（見本院卷第25頁）。查，兩造間之系爭租約於11
    1年1月31日屆滿且不再續租等節，有兩造所簽立之租約到期
    不續租通知在卷可稽（見本院卷第33頁），並為兩造所不爭
    執，則被告於系爭租約期滿終止後，自應返還系爭房屋，故
    原告以系爭租約第6條約定，訴請被告遷讓返還系爭房屋，
    即屬有據。
　㈢租金請求部分：
　　次按承租人應依約定日期，支付租金，民法第439條前段定
    有明文。又系爭租約第3條原約定承租人每月租金為38,000
    元，嗣於108年2月1日調整每月租金為41,000元，被告尚積
    欠38,000元之租金未給付等事實，為兩造所不爭執，足堪採
    認。又按押租金之主要目的在擔保承租人租金之給付及租賃
    債務之履行，故租賃關係消滅後，承租人如有欠租或其他債
    務不履行時，其所交付之押租金，發生當然抵充之效力。而
    於抵充後，猶有餘額，始生返還押租金之問題（最高法院83
    年台上字第2108號判例、87年度台上字第1631號判決意旨可
    資參照）。查，系爭租約於111年1月31日期滿終止，被告於
    系爭租約終止前，仍積欠租金38,000元未繳付，已如前述，
    又原告前已收受被告繳付之押金10萬元，迄今尚未歸還被告
    ，揆諸前開說明，該押租金應發生當然抵充租金之效力，經
    以押租金10萬元抵償被告所積欠租金後，已無餘額，是原告
    請求被告給付租金38,000元，即無理由。
　㈣違約金請求部分：
　　⒈按當事人得約定債務人於債務不履行時，應支付違約金。
      違約金，除當事人另有訂定外，視為因不履行而生損害之
      賠償總額。其約定如債務人不於適當時期或不依適當方法
      履行債務時，即須支付違約金者，債權人除得請求履行債
      務外，違約金視為因不於適當時期或不依適當方法履行債
      務所生損害之賠償總額，民法第250條定有明文。又民法
      所定違約金有兩種，一為以預定債務不履行之損害賠償為
      目的，此種違約金於債務人不履行債務時，債權人僅得就
      本來之給付或違約金擇一請求，不得併為請求，此稱賠償
      總額預定性違約金；二為以強制債務之履行為目的，此種
      違約金於債務人不履行債務時，債權人除得請求違約金外
      ，並得請求本來之給付，此稱懲罰性違約金；而當事人所
      定違約金究竟屬於何種，應依當事人之意思定之，倘當事
      人未予訂定，則視為以預定債務不履行之損害賠償為目的
      之賠償總額預定性違約金，此觀民法第250條第2項規定自
      明（最高法院98年度台簡上字第39號判決意旨參照）。再
      按約定之違約金額過高者，法院得減至相當之數額，民法
      第252條定有明文。此於違約金之作用為懲罰抑為損害賠
      償額之預定，均有適用（最高法院50年台抗字第55號判例
      意旨參照）。而違約金之約定是否過高，應依違約金係屬
      於懲罰之性質或屬於損害賠償約定之性質而有不同。若屬
      前者，應依一般客觀事實、社會經濟狀況及當事人所受損
      害情形，以為酌定標準；若為後者，則應依當事人實際上
      所受損失為標準，酌予核減（最高法院87年度台上字第25
      63號、94年度台上字第320號判決意旨參照）。
　　⒉查，依系爭租約第6條後段固約明：「…如不即時遷讓交還
      房屋時，甲方(即原告)每月得向乙方(即被告)請求按照租
      金五倍之違約金至遷讓完了之日止，乙方及連帶保證人絕
      無異議。」，有系爭房屋租賃契約書可稽（見本院卷第25
      頁），又原告自陳該部分違約金為一般違約金之約定（見
      本院卷第102頁），則原告所得請求之違約金，應以其實
      際上所受損失為準。又被告違反系爭租約約定，未於租賃
      契約期滿騰空返還系爭房屋，使原告受有每月相當於租金
      之損害，固可認定，然原告並未舉證證明其除租金損失外
      ，尚有何損害，則其請求相當於租金5倍之違約金，容屬
      過高，應核減為租金1倍為妥。準此，原告依系爭租約第6
      條約定，訴請被告自契約終止翌日即111年2月1日起至返
      還系爭房屋為止，按月給付違約金41,000元，應可採認；
      逾此部分之違約金請求，則無理由，應予駁回。
五、綜上所述，原告依系爭租約第6條約定，請求被告遷讓返還
    系爭房屋，暨請求被告自111年2月1日起至遷讓返還系爭房
    屋之日止，按月給付違約金41,000元，為有理由，應予准許
    ；其依民法第455條前段、第767條訴請遷讓返還系爭房屋部
    分，不再審酌。逾此部分之違約金請求，則無理由，應予駁
    回。
六、本件原告勝訴部分係依民事訴訟法第427條第1項規定適用簡
    易訴訟程序所為被告敗訴之判決，依民事訴訟法第436條第2
    項、第389條第1項第3款規定，應依職權宣告假執行。原告
    敗訴部分，其假執行之聲請即失所依附，應予駁回。
七、本件事證已臻明確，兩造其餘之攻擊防禦方法及所提證據，
    於判決結果不生影響，爰不一一論列，併此敘明。
八、訴訟費用負擔之依據：民事訴訟法第79條。
中　　華　　民　　國　　111 　年　　7 　　月　　14　　日
                  臺灣新北地方法院板橋簡易庭
                        法  官  陳怡親
以上為正本係照原本作成。
如不服本判決，應於送達後20日內，向本院提出上訴狀並表明上
訴理由，如於本判決宣示後送達前提起上訴者，應於判決送達後
20日內補提上訴理由書（須附繕本）。
中　　華　　民　　國　　111 　年　　7 　　月　　14　　日
                        書記官  劉芷寧